臺灣宜蘭地方法院刑事判決　
109年度簡上字第110號
上  訴  人
即  被  告  謝書汎



上列上訴人即被告因偽造文書案件，不服民國109年8月28日本院
簡易庭108年度簡字第756號判決(聲請簡易判決處刑案號:108年
度偵緝字第242號)提起上訴，本院管轄之第二審合議庭判決如下
:
    主  文
原判決撤銷。
乙○○犯行使偽造私文書罪，累犯，處有期徒刑叁月，如易科罰 
金，以新臺幣壹仟元折算壹日。
如附表所示偽造之「甲○○」署押共肆枚，均沒收之。
未扣案之犯罪所得新臺幣陸仟元、行動電話門號○○○○○○○○ ○○號S
IM卡壹張及遠傳電信所提供門號○○○○○○○○○○ 號相當於通信費用
之利益新臺幣壹萬柒仟肆佰肆拾捌元均沒收，於全部或一部不能
沒收或不宜執行沒收時，追徵其價額。
    犯罪事實
一、乙○○於民國106年12月16日前某日，因協助甲○○辦理貸款業
    務而取得甲○○之國民身分證正反面及健保卡翻拍照片，嗣乙
    ○○為獲得手機及門號使用，明知未獲得甲○○之同意，竟於10
    6年12月16日，在遠傳電信股份有限公司(下稱遠傳電信)桃
    園寶山特約服務中心，基於行使偽造私文書、冒用身分而使
    用他人交付之國民身分證、詐欺取財、詐欺得利之犯意，冒
    用甲○○之名義並持甲○○之國民身分證正反面及健保卡翻拍照
    片申辦行動電話門號及搭配門號之手機，並在如附表所示之
    申辦文件均偽造「甲○○」之署押，以此方式偽造該等申請文
    件，復提出於遠傳電信承辦人員而行使之，致遠傳電信承辦
    人員誤信為甲○○本人所申辦而同意之，乙○○遂以此方式詐得
    門號0000000000號SIM卡1張及手機1支，並得利用遠傳電信
    所開通之上開門號電信服務(相當於新臺幣【下同】17,448
    元之利益)，足生損害於甲○○及遠傳電信對行動電話門號管
    理申請之正確性。嗣因甲○○收受上開門號之繳費單，並向遠
    傳電信查詢確認後報警，經警循線查悉上情。
二、案經甲○○訴由苗栗縣警察局頭份分局報告臺灣苗栗地方檢 
    察署檢察官陳請臺灣高等檢察署檢察長核轉臺灣宜蘭地方檢
    察署檢察官偵查聲請以簡易判決處刑。 
    理  由
一、證據能力之說明：
(一)按被告以外之人於審判外之陳述，雖不符刑事訴訟法第159
    條之1至第159條之4規定，而經當事人於審判程序同意作為
    證據，法院審酌該言詞陳述或書面陳述作成時之情況，認為
    適當者，亦得為證據；當事人、代理人或辯護人於法院調查
    證據時，知有第159條第1項不得為證據之情形，而未於言詞
    辯論終結前聲明異議者，視為有前項之同意，刑事訴訟法第
    159條之5規定甚明。查本判決所引用之被告以外之人於審判
    外之供述證據，檢察官、上訴人即被告乙○○對各該證據能力
    均不爭執，且至言詞辯論終結前，均未聲明異議，本院審酌
    上開證據方法於製作時之情況，尚無違法不當，應認以之作
    為證據應屬適當。
(二)本案所引用之非供述證據，經本院審酌與本案被告被訴犯罪
    事實具有關連性，且無證據證明係實施刑事訴訟程序之公務
    員違背法定程序所取得，亦無證據證明有何偽造、變造之情
    事，依刑事訴訟法第158條之4之反面解釋，自應認均具有證
    據能力，得作為證據，合先敘明。
二、上揭犯罪事實，業據被告於偵查中、原審訊問及本院審理時
    均坦承不諱(見臺灣宜蘭地方檢察署108年度偵緝字第242號
    卷第19頁、原審卷第37-40、71-72頁、本院卷第44、190頁)
    ，核與證人即告訴人甲○○於警詢及偵查中證述之情節相符(
    見臺灣苗栗地方檢察署107年度偵字第5224號卷第10-12頁、
    臺灣宜蘭地方檢察署108年度偵緝字第242號卷第31頁)，並
    有遠傳電信第三代行動通信/行動寬頻業務服務申請書、銷
    售確認單、行動電話號碼可攜服務申請書，甲○○國民身分證
    正反面及健保卡翻拍照片、限制型卡友申請書及遠傳電信11
    0年2月26日遠傳（發）字第11010202907號函暨所附欠費紀
    錄各1份等在卷可佐(見臺灣苗栗地方檢察署107年度偵字第5
    224號卷第16-20頁、本院卷第103-105頁)，足認被告前開自
    白與事實相符，可以採信，本案事證明確，被告前開犯行已
    堪認定，應依法論科。
三、論罪科刑 
(一)按國民身分證為法定個人身分證明文件，亦為人民日常社會
    生活行使權利及負擔義務不可或缺之重要基本身分證明，偽
    造、變造及冒用國民身分證者，侵害人民個人權益，甚至有
    不法人士利用偽(變)造國民身分證，申請護照、簽證或信用
    卡等牟利，紊亂國家社會秩序，造成國家與人民權益嚴重損
    害。為有效嚇阻上開不法行為，維護人民權益、公眾利益及
    國民身分證公信力，其中針對冒用身分而使用他人交付之國
    民身分證者，戶籍法第75條第3項後段設有處罰明文。本件
    被告經取得甲○○交付之國民身分證正反面翻拍照片，雖僅為
    翻拍照片，然足以作為法定個人身分證明之用，實務上亦不
    乏持以進行驗證身分，或申辦個人業務之用，洵與正本無異
    。是被告前揭所為，亦同時犯戶籍法第75條第3項後段之冒
    用身分而使用他人交付之國民身分證罪。又按刑法第339條
    第1項、第2項分別規定詐欺取財罪及詐欺得利罪，前者之行
    為客體係指財物，後者則指取得債權、免除債務、延期履行
    債務或提供勞務等財物以外之財產上不法利益(最高法院86
    年台上字第3534號判決意旨參照)。查本件被告對遠傳電信
    承辦人員施用詐術，使其陷於錯誤而同意被告申辦行動電話
    門號及手機之申請，被告以前揭犯行所獲者，除詐得門號00
    00000000號SIM卡1張及搭配之手機1支外，並獲得利用遠傳
    電信上開門號電信服務之利益，是被告此部分所為，除犯刑
    法第339條第1項之詐欺取財罪外，亦犯刑法第339條第2項之
    詐欺得利罪。
 (二)核被告所為，係犯刑法第216條、第210條之行使偽造私文
     書罪、戶籍法第75條第3項後段之冒用身分而使用他人交付
     國民身分證罪、刑法第339條第1項詐欺取財罪及刑法第339
     條第2項詐欺得利罪，聲請意旨雖漏未論及被告涉犯戶籍法
     第75條第3項後段之冒用身分而使用他人交付國民身分證罪
     及刑法第339條第2項之詐欺得利罪部分，惟聲請簡易判決
     處刑書之犯罪事實欄已載明被告冒用告訴人之名義並持告
     訴人之國民身分證正反面照片申辦前揭門號之事實，而被
     告所為詐欺得利部分之事實亦與聲請簡易判決處刑書所載
     明之部分有想像競合之裁判上一罪關係，是被告此部分犯
     行已為檢察官起訴效力所及，且本院於審理時亦告知被告
     該2項罪名(見本院卷第185頁)，已給予被告辯明之機會而
     無礙其訴訟防禦權之行使，本院自得併予審究，特此指明
     。
 (三)被告前揭多次偽造署押及偽造私文書之行為，係於密切接
     近之時、地實施，各行為之獨立性極為薄弱，依一般社會
     健全觀念各舉動難以強行分開，在刑法評價上應視為數個
     舉動之接續施行，合為包括之一行為予以評價，應論以接
     續犯。又被告上揭偽造「甲○○」署押之行為，為偽造上開
     私文書之階段行為，而其偽造上開私文書後復持以行使，
     其偽造上開私文書之低度行為，應為行使該偽造私文書之
     高度行為所吸收，均不另論罪。被告所犯冒用身分而使用
     他人交付國民身分證、行使偽造私文書、詐欺取財及詐欺
     得利等罪間，係基於同一行為決意所為，而觸犯構成要件
     不同之罪名，應論以想像競合犯，依刑法第55條之規定，
     從一重之行使偽造私文書罪處斷。
 (四)查被告前因偽造文書案件，經本院以103年度簡字第419號
     判決判處有期徒刑3月確定，並於103年7月10日易科罰金執
     行完畢，有臺灣高等法院被告前案紀錄表1份在卷可稽，其
     受有期徒刑執行完畢後，5年以內故意再犯本件有期徒刑以
     上之罪，為累犯。而參照司法院大法官釋字第775號解釋意
     旨，本院斟酌被告之品行及其他刑法第57條所列事項裁量
     之結果，被告構成累犯之前科紀錄為行使偽造私文書罪，
     又再犯本案之行使偽造私文書罪，具有特別惡性及對刑罰
     反應力薄弱之情形，認本案縱於加重最低本刑之處斷刑範
     圍內再依後述審酌事項量處具體之宣告刑，並無罪刑不相
     當之情形，爰依刑法第47條第1項之規定加重其刑，並依比
     例原則及罪刑相當原則為刑之量定。
四、本院撤銷原判決及自為科刑審酌暨沒收之說明
(一)原判決以被告所犯，均事證明確，予以論罪科刑，固非無見
    ，然被告前揭所為，係基於單一申辦電信門號及手機之犯意
    ，冒用甲○○之身分而使用甲○○交付之國民身分證、偽簽甲○○
    之署押於前揭申辦文件上而向承辦人員行使之方式，取得前
    揭行動電話門號SIM卡1張、手機1支，及獲取遠傳電信所提
    供之通信服務，其前揭所為觸犯刑法上之行使偽造私文書、
    詐欺取財、詐欺得利等罪及戶籍法上之冒用身分而使用他人
    交付之國民身分證罪，為裁判上一罪之想像競合犯，原審漏
    未論及此想像競合之詐欺得利犯行及戶籍法罪名，尚有未洽
    。又原審審酌被告有多次詐欺及偽造文書之前案紀錄，素行
    欠佳，因一時貪念，竟冒用被害人之身分證件申請行動電話
    號碼，詐得搭配門號之手機變賣花用，足生損害於甲○○及電
    信公司對於客戶資料管理之正確性之犯罪動機、目的、手段
    、犯罪所生之損害，暨其為高中肄業之教育程度、家庭經濟
    狀況勉持及犯後坦承犯行之態度等一切情狀，量處有期徒刑
    4月，並諭知易科罰金之折算標準，固非無見。然按刑罰之
    量定，固屬法院自由裁量之職權行使，惟刑事審判之量刑，
    在於實現刑罰權之分配的正義，故法院對科刑判決之被告量
    刑，應符合罪刑相當原則，使罰當其罪，以契合人民之法律
    感情，此所以刑法第57條明定科刑時應審酌一切情狀，尤應
    注意該條所列各款情形，以為科刑輕重之標準（最高法院92
    年度台上字第3268號、95年度台上字第1779號判決意旨參照
    ），故事實審法院對於被告之量刑，雖屬自由裁量之事項，
    但並非概無法律性之拘束，即自由裁量權係於法律一定之外
    部性界限內，使法官具體選擇以為適當之處理，因此，在裁
    量時，應符合比例、平等及罪刑相當原則，並審酌刑法第57
    條所列各款情狀，分別情節，為被告量刑輕重之標準，使輕
    重得宜，罰當其罪。經查，被告犯後於本院審理期間業與告
    訴人達成和解，有本院109年度簡上附民移調字第1號調解筆
    錄（見本院卷第71-72頁）在卷可稽，原審於科刑時未及審
    酌此部分，即對被告科刑如上，難認已符罪刑相當原則，所
    為量刑自有可議。原判決既有上開可議之處，即屬無從維持
    ，自應由本院予以撤銷改判。
(二)爰以行為人之責任為基礎，審酌被告前有毀損、偽造文書、
    詐欺等前案紀錄，有臺灣高等法院被告前案紀錄表1份在卷
    可稽，素行非佳，猶不知悔改，因一時貪念，竟冒用告訴人
    之身分證件及偽造相關申辦文書而申請行動電話門號，詐得
    搭配行動電話門號、手機及相關通信服務，足生損害於告訴
    人及遠傳電信對於客戶資料管理之正確性，並衡酌其本次犯
    罪動機、目的、手段、告訴人及遠傳電信所蒙之損害，並考
    量其犯後已坦認犯行，並已與告訴人甲○○達成和解賠償其損
    害之犯後態度，有調解筆錄1份在卷可查(見本院卷第71-72
    頁)，暨其自述勉持之家庭經濟狀況、已婚、有配偶及1名未
    成年子女須扶養等一切情狀，量處如主文所示之刑，並諭知
    易科罰金之折算標準。
(三)沒收部分:
  1.按偽造之印章、印文或署押，不問屬於犯人與否，沒收之，
    刑法第219條定有明文。此規定係採義務沒收主義，凡偽造
    之印章、印文或署押，不論是否屬於犯人所有，苟不能證明
    業已滅失，均應依法宣告沒收(最高法院96年度台上字第131
    0號判決意旨參照)。是被告於附表所示文書上偽造之「甲○○
    」簽名共4枚，依前揭規定宣告沒收。至該等文書本身，既
    已向遠傳電信行使，已非屬被告所有，自無從依刑法第38條
    第2項宣告沒收，附此敘明。
  2.次按犯罪所得，屬於犯罪行為人者，沒收之；於全部或一部
    不能沒收或不宜執行沒收時，追徵其價額；犯罪所得，包括
    違法行為所得、其變得之物或財產上利益及其孳息，刑法第
    38條之1第1項前段、第3項、第4項分別定有明文。經查，被
    告犯本件行使偽造私文書等犯行所詐得之遠傳電信手機門號
    0000000000號SIM卡1張及電信服務(相當於17,448元，見本
    院卷第105頁)，為被告犯本案之罪所取得之財物，雖未扣案
    ，應依刑法第38條之1第1項前段、第3項之規定宣告沒收，
    並於全部或一部不能沒收或不宜執行沒收時，追徵其價額；
    另詐得之手機1支，業經被告自陳變賣得款6,000元，此為被
    告將贓物變價之犯罪所得，雖未扣案，仍應依刑法第38條之
    1第1項前段、第3項、第4項之規定宣告沒收，於全部或一部
    不能沒收或不宜執行沒收時，追徵其價額。
據上論斷，應依刑事訴訟法第455條之1第1項、第3項、第369條
第1項前段、第364條、第299條第1項前段，戶籍法第75條第3項
後段，刑法第11條前段、第216條、第210條、第339條第1項、第
2項、第55條、第47條第1項、第41條第1項前段、第38條之1第1
項前段、第3項、第4項、第219條，刑法施行法第1條之1第1項，
判決如主文。
本案經檢察官林小刊聲請簡易判決處刑；檢察官劉憲英到庭執行
職務。
中　　華　　民　　國　　110 　年　　11　　月　 　2　　日
                  刑事第三庭審判長法　官　許乃文       
　　　　　　　　　　　　　　　　　法  官  游欣怡
                                  法  官  劉芝毓
以上正本證明與原本無異。
本件不得上訴。
　　　　　　　　　　　　　　　　　書記官  蕭亦倫
中　　華　　民　　國　　110 　年　　11　　月　　2 　　日
附錄本案論罪科刑法條：
中華民國刑法第210條
偽造、變造私文書，足以生損害於公眾或他人者，處5年以下有
期徒刑。
中華民國刑法第216條
行使第210條至第215條之文書者，依偽造、變造文書或登載不
實事項或使登載不實事項之規定處斷。
中華民國刑法第339條
意圖為自己或第三人不法之所有，以詐術使人將本人或第三人之
物交付者，處5年以下有期徒刑、拘役或科或併科50萬元以下罰
金。
以前項方法得財產上不法之利益或使第三人得之者，亦同。
前二項之未遂犯罰之。
戶籍法第75條
意圖供冒用身分使用，而偽造、變造國民身分證，足以生損害於
公眾或他人者，處五年以下有期徒刑、拘役或科或併科新臺幣五
十萬元以下罰金。
行使前項偽造、變造之國民身分證者，亦同。
將國民身分證交付他人，以供冒名使用，或冒用身分而使用他人
交付或遺失之國民身分證，足以生損害於公眾或他人者，處三年
以下有期徒刑、拘役或科或併科新臺幣三十萬元以下罰金。

附表：

編號 偽造署押之文書及欄位 應沒收物 1 第三代行動通信行動寬頻業務服務申請書「申請人簽章」欄(臺灣苗栗地方檢察署107年度偵字第5224號卷第16頁) 偽造之「甲○○」簽名1枚 2 銷售確認單「申請人簽章」欄(臺灣苗栗地方檢察署107年度偵字第5224號卷第17頁) 偽造之「甲○○」簽名1枚 3 行動電話號碼可攜服務申請書「申請客戶簽章」欄(臺灣苗栗地方檢察署107年度偵字第5224號卷第18頁) 偽造之「甲○○」簽名1枚 4 遠傳電信限制型卡友申請資料「申請者簽名」欄(臺灣苗栗地方檢察署107年度偵字第5224號卷第20頁) 偽造之「甲○○」簽名1枚